# 请教陈老师同一控制下企业合并

提问人：kingsen307 时间：2019-11-13 06:30:13
A 公司 2016 年成立， 2017 年设立C公司， 2018 年 6 月 A公司收购B公司（非同控）， 2018 年 10 月 C公司并购 B 公司，请问：
C 公司并购 B 公司应当属于同一控制下企业，在编制合并报表时，是否需要视同期初存在，并调整期初数。

回答人：chenyiwei
根据《企业会计准则解释第 6 号》第二条：
二、根据《企业会计准则第 20 号——企业合并》，在同一控制下的企业合并中，合并方在企业合并中取得的资产和负债，应当按照合并日在被合并方的账面价值计量。在被合并方是最终控制方以前年度从第三方收购来的情况下，合并方在编制财务报表时，应如何确定被合并方资产、负债的账面价值？
答：同一控制下的企业合并，是指参与合并的企业在合并前后均受同一方或相同的多方最终控制，且该控制不是暂时性的。从最终控制方的角度看，其在合并前后实际控制的经济资源并没有发生变化，因此有关交易事项不应视为购买。合并方编制财务报表时，在被合并方是最终控制方以前年度从第三方收购来的情况下，应视同合并后形成的报告主体自最终控制方开始实施控制时起，一直是一体化存续下来的，应以被合并方的资产、负债 (包括最终控制方收购被合并方而形成的商誉) 在最终控制方财务报表中的账面价值为基础，进行相关会计处理。合并方的财务报表比较数据追溯调整的期间应不早于双方处于最终控制方的控制之下孰晚的时间。
本解释发布前同一控制下的企业合并未按照上述规定处理的，应当进行追溯调整，追溯调整不切实可行的除外。
据此，由于本案例中 “2018 年 6 月 A公司收购 B公司（非同控）， 2018年 10 月 C 公司并购 B 公司”，因此在 C 的合并报表中，应假设 B 自2018 年 6 月起纳入合并，即相当于在 2018 年 6 月非同一控制下合并了B 公司，将最终控制方 A 公司合并报表层面对该项非同一控制下合并的会计处理 “下推” 到 C 公司的合并报表层面。